【裁判字號】    95,上易,1081
【裁判日期】    951115
【裁判案由】    贓物
【裁判全文】
臺灣高等法院臺中分院刑事判決        95年度上易字第1081號
上  訴  人  臺灣彰化地方法院檢察署檢察官
上  訴  人
即  被  告  戊○○
選任辯護人  陳世煌  律師
上列上訴人等因被告贓物案件，不服臺灣彰化地方法院95年度易
字第641號中華民國95年6月30日第1審判決 （起訴案號：臺灣彰
化地方法院檢察署95年度偵字第3485號），提起上訴，本院判決
如下：
    主  文
原判決關於戊○○部分撤銷。
戊○○無罪。
    理  由
一、公訴意旨略以：緣乙○○（因本案經原審判處有期徒刑7 月
    確定）於民國（下同）94年12月7日上午6時許，在彰化縣埤
    頭鄉○○村○○路445號丁○○住處 ，為自己不法所有之意
    圖，徒手竊取丁○○所有之金飾約20餘兩 （項鍊4條、手鍊
    1條、戒指10個及耳環2對，價值共約新臺幣《下同》30萬元
    ），得手後據為己有，並於翌日（即同年月8日 ）上午10時
    許，將所竊得之金飾持至設於彰化縣北斗鎮○○里○○路○
    段89號之「金聯興銀樓」變賣予被告戊○○。而被告戊○○
    亦明知乙○○並未攜帶任何身分證件，且其欲變賣之金飾亦
    無任何來源證明文件可供查核登記，顯係來路不明之贓物，
    竟仍基於故買贓物之犯意，以3萬5千元之賤價全數予以收購
    。嗣經丁○○報警處理，警方循線查獲乙○○，復經乙○○
    自白犯罪，並供出其銷贓處所，而查悉上情。因認被告戊○○涉犯刑法第349條第2項之故買贓物罪嫌。
二、按犯罪事實應依證據認定之，無證據不得認定犯罪事實；又
    不能證明被告犯罪或其行為不罰者，應諭知無罪之判決，刑
    事訴訟法第154條第2項第301條第1項分別定有明文。又所
    謂認定犯罪事實之證據，係指足以認定被告確有犯罪行為之
    積極證據而言，該項證據自須適合於被告犯罪事實之認定，
    始得採為斷罪之資料；且如未能發現相當確實證據，或證據
    不足以證明，自不能以推測或擬制之方法，以為裁判之基礎
    ；而認定犯罪事實所憑之證據，雖不以直接證據為限，間接
    證據亦包括在內，然而無論直接證據或間接證據，其為訴訟
    上之證明，須於通常一般人均不致有所懷疑，而得確信其為
    真實之程度者，始得據為有罪之認定，倘其證明尚未達到此
    一程度，而有合理之懷疑存在時，即難遽採為不利被告之認
    定（最高法院76年台上字第4986號判例參照）。另刑事訴訟
    法第161條已於91年2月8日修正公布，其第1項規定：檢察官
    就被告犯罪事實，應負舉證責任，並指出證明之方法。因此
    ，檢察官對於起訴之犯罪事實，應負提出證據及說服之實質
    舉證責任。倘其所提出之證據，不足為被告有罪之積極證明
    ，或其指出證明之方法，無從說服法院以形成被告有罪之心
    證，基於無罪推定之原則，自應為被告無罪判決之諭知。
三、公訴人認上訴人即被告涉犯故買贓物罪嫌，係以上開金飾係
    同案被告乙○○竊自被害人丁○○之贓物及被告以低價收購
    上開金飾等情，業據被害人丁○○於警詢中指述及同案被告
    乙○○於警詢及偵查供證，並提出相片8張、相關位置圖1張
    、金飾買入登記簿1份等資料為憑 。惟訊據被告矢口否認有
    何贓物犯行，辯稱：伊收購金飾均會登記，未提供身分證件
    就不會購買，伊並未向乙○○收購失竊之金飾等語。經查：
  (一)同案被告乙○○於歷次警詢、偵查、原審及本院固均供：伊
    自丁○○處竊得之金飾係持至被告戊○○經營之「金聯興銀
    樓」變賣等情，然而，乙○○就其竊取之金飾如何處理乙節
    ，先於95年3月10日警詢時供稱 ：「我將金飾的盒子隨手丟
    在往二林鎮的大排水溝。金飾則留在身上 ，第2天騎乘機車
    前往彰化縣北斗鎮銀樓變賣。但時間已久我自已忘了確切的
    銷贓地點。我將金飾變賣得款3萬元」等語 （見偵查卷第15
    、16頁），嗣於同年月23日警詢時則供稱：「第2天即94 年
    12月8日早上10時許，我前往北斗鎮○○里○○路○段89號金
    聯興銀樓變賣，老闆．．．告訴我3萬5千元，我說好，然後
    拿了錢我就走了」等語（見偵查卷第18頁），其對於銷贓之
    地點、金額等均供述不一，且何以相距10餘日，同案被告乙○○即能指出銷贓之處所？再者，同案被告乙○○原並不知
    金聯興銀樓是否收購贓物，業據其於原審證述明確（見原審
    卷第68、69頁），乙○○於本院證稱 ：偵辦員警曾2次帶乙○○前往金聯興銀樓指認銷贓點，第一次乙○○即稱不是該
    銀樓等情（見本院卷第93頁），又觀之金聯興銀樓之「金飾
    買入登記簿」內並無乙○○的交易記錄等情，又依同案被告
    乙○○所供，其於被告處變賣金飾，既無金飾來源證明文件
    又未提示身分證件，是並無任何文書資料可證乙○○明確曾
    至被告處賤賣竊得之金飾，乙○○供稱前開金飾係賣給被告
    云云，即非無疑。
  (二)又同案被告乙○○對其當日變賣情形，於警詢及原審證稱：
    被告將金飾拿到裡面，約3分鐘後再出來 ，伊見金飾已變成
    一團，色澤很亮，被告即將金飾放在電子秤上，後按一下計
    算機，告知欲以3萬5千元之價格收購，伊應允後，拿著現金
    即離開，被告並未告知伊該等金飾之重量，伊亦因該金飾係
    竊得的，想說能賣多少就拿多少，故亦未向被告反應收購價
    格過低，整個過程中，伊均未見被告有拿簿子登記之情事云
    云，惟其於本院則證述：「他（指同案被告乙○○）有告訴
    我重量及總共多少錢，沒有說一兩多少錢」等語（見本院卷
    第94頁），是同案被告乙○○對於被告是否告知金飾重量一
    節，證述已有不一。再同案被告乙○○竊得之金飾有項鍊、
    手鍊、戒指及耳環等約20餘臺兩，業經被害人丁○○於警詢
    中證述明確 ，惟同案被告乙○○經原審提示3個大小不一的
    方形黏土（見原審卷第89頁）供其指證，其則指證當天看到
    熔化後的黃金為重81兩大小的黏土，與被害人丁○○失竊金
    飾約20餘臺兩實差距甚大，又其對於熔化後黃金的形狀，於
    原審證稱：「不規則」等語（見原審卷第58頁），於本院證
    稱：「他有加工過，但是還是看得出項鍊的形狀」等語（見
    本院卷第93頁），果前開金飾已因加工呈不規則形，同案被
    告乙○○何以又能對原審提示之 3個大小不一的方形黏土予
    以指證？是同案被告乙○○是否確曾親見熔解後之黃金，亦
    非無疑。
  (三)經本院傳訊台中市銀樓職業公會負責人甲○○到庭就一般黃
    金買賣及熔金過程予以證述，證人甲○○證稱：銀樓都有牌
    價，公會也設有登記簿，什麼人，賣多少黃金、數量、價錢
    金額等都要登記，重要的是秤重，樣式不一定要登記，銀樓
    買進黃金後，不可能馬上熔解掉，秤重後，登記完成，並不
    急著熔解。熔解黃金用腳踏熔器 ，一次要熔解5兩都很勉強
    ，一般數量多都是經由工廠來做。熔解1兩黃金大約要3、5
    分鐘。銀樓很少會把買來的黃金馬上溶掉，因為萬一混到不
    是黃金的成份那就麻煩了。一般銀樓沒有設備較新的熔解設
    備，因為不需要，送工廠就可以，因為工廠的成品有一定的
    成色等語（見本院卷第89、90頁），依前開證人所述，熔解
    黃金通常須有完善之設備，熔解20兩黃金至少須費時一小時
    ，以被告經營之銀樓只有腳踏熔器設備而言，自不可能於短
    短3、5分鐘內即完成20臺兩黃金之熔解程序，則同案被告乙○○是否確持前開金飾至被告戊○○銀樓變賣，實非無疑，
    其前開供詞，顯與常情不符，自難採信。被告與同案被告乙○○互不認識，業據同案被告乙○○證述明確，被告自無從
    得知乙○○是否為慣竊，果乙○○確持金飾要求予以購買，
    被告亦無異於一般變賣者為差別處理而甘受買受贓物罪責之
    必要，況並無何證據可證明被告與同案被告乙○○彼此間有
    低價收購贓物之默示或共識，自難認被告有本件故買贓物犯
    行。
  (四)同案被告乙○○另供稱：係綽號「阿蜂」及陳泳汎告知其被
    告銀樓有在收購金飾云云，證人丙○○於偵查及原審均證述
    ：伊未曾至金聯興銀樓變賣過金飾，亦未曾告知乙○○金聯
    興銀樓可銷贓，其所犯案件的金飾都拿去埤頭或溪湖的銀樓
    變賣等語（見偵查卷第66頁；原審卷第51頁反面、52頁）。
    且丙○○既知同案被告乙○○意在銷贓，衡情應告知其向來
    變賣的銀樓，似較符常理。且證人丙○○明知須提供身份證
    件讓銀樓登記始可變賣，同為竊盜犯之同案被告乙○○自無
    不知之理、銀樓乃長遠性經營之事業，被告既為銀樓業者，
    對於無來源證明文件的金飾謹慎購買，以避免訴訟加身，應
    可預見，及依前開金飾買入登記簿觀之，被告既對於無金飾
    來源證明文件之變賣者均予登記，自無獨漏同案被告乙○○
    之必要等情，是被告所辯：沒有金飾來源證明單，就會登記
    身分證件，沒有身分證件我就不會購買等語，尚堪採信。至
    證人丙○○於偵查及原審證稱：「（為何乙○○證述你曾告
    知他五金行隔壁之銀樓有收購金飾，你是否曾經如此告知他
    ？）可能係時間久了，伊印象有點模糊，伊無法確定伊是否
    曾如此告知乙○○」等語，應係恐受偽證罪追訴之故，證人
    陳泳汎前開不確定證詞，尚難採為不利被告之認定。且觀同
    案被告乙○○對於何時、何地聽聞丙○○告知金聯興銀樓有
    在收買贓物及其2人何時曾同往去過前開五金行等情，其等2
    人供、證述均有不一，另證人陳泳汎及綽號「阿蜂」成年男
    子，既均未與同案被告乙○○同往銷贓，即難確認同案被告
    乙○○確實前往該銀樓變賣，自難僅以同案被告乙○○一人
    之供述，遽為被告故買贓物之不利證據。
四、綜上所述，公訴人所舉證據，尚難證明被告有何故買贓物犯
    行，本院復查無其他積極明確之證據足以認定被告有公訴人
    所指之故買贓物犯行，警方亦未在被告處查扣得乙○○所稱
    遭熔解之金飾供佐證，是不能證明被告犯罪。原審疏未詳查
    ，細心勾稽，僅憑同案被告乙○○供詞即認定被告故買贓物
    犯行，自有未當。檢察官依告訴人丁○○請求上訴，認被告
    故買贓物暨原審判決量刑過輕云云，為無理由；被告上訴意
    旨否認犯罪，指摘原判決不當，為有理由，應由本院將原判
    決關於被告部分撤銷，並為被告無罪之諭知。
據上論斷，應依刑事訴訟法第369條第1項前段、第364條、第301
第1項前段，判決如主文。
本案經檢察官己○○到庭執行職務。
中    華    民    國    95    年    11  月    15      日
            刑事第七庭  審判長法  官  林  榮  龍
                              法  官  鄭  永  玉
                              法  官  江  錫  麟
上列正本證明與原本無異。
不得上訴。
                              書記官  劉  建  智
中    華    民    國    95    年  11月    16          日
                                                      Ａ


司法院資訊處製作；財團法人民間司法改革基金會備份。
